【裁判字號】    99,交易,818
【裁判日期】    991231
【裁判案由】    過失傷害
【裁判全文】
臺灣臺北地方法院刑事判決             99年度交易字第818號
公  訴  人  臺灣臺北地方法院檢察署檢察官
被      告  張銘煌
上列被告因過失傷害案件，經檢察官提起公訴（99年度偵字第22
147號），本院判決如下：
    主  文
張銘煌因過失傷害人，處有期徒刑肆月，如易科罰金，以新臺幣
壹仟元折算壹日。
    事  實
一、張銘煌於民國99年7月29日晚間7時20分，駕駛車號CU-2998
    號自用小客車，沿臺北市○○○路○段由北往南方向行駛，
    行經該路與新生高架橋交會處時，本應遵守燈光號誌，依當
    時情形亦無不能注意之情形，竟貪圖一時之快，貿然闖越紅
    燈，其車頭不慎撞及前方綠燈起步後駛入路口（沿同市○○
    路由東往西方向行駛），由楊耀凱騎乘之車號CW-73號重型
    機車右前方，楊耀凱人車倒地，並因而受有肩部、大腿、膝
    及踝挫傷等傷害。
二、案經楊耀凱訴由臺北市政府警察局中山分局報請臺灣臺北地
    方法院檢察署檢察官偵查起訴。
    理  由
壹、程序部分：
一、被告張銘煌於警、偵訊之供述，非出於強暴、脅迫、利誘、
    詐欺、疲勞訊問、違法羈押或其他不正方法取得，依刑事訴
    訟法第156條第1項、第158條之2得採為證據。
二、證人陳麗香於本院具結之證據，與其於警訊之供述大致相符
    ，其所供自得採為證據。
三、按被告以外之人於審判外之陳述，雖不符前4條之規定，而
    經當事人於審判程序同意做為證據，法院審酌該言詞陳述或
    書面陳述作成時之情況，認為適當者，亦得為證據。當事人
    、代理人或辯護人於法院調查證據時，知有第159條第1項不
    得為證據之情形，而未於言詞辯論終結前聲明異議者，視為
    有前項之同意，為刑事訴訟法第159條之5所明定。證人陳麗
    香、楊耀凱分別於警、偵訊之供、證述，被告於審判期日均
    表示無意見，上開人等於警訊之供述本院認為適當，依上述
    規定，得為證據；證人楊耀凱於偵查中之述，核無顯不可信
    之情況，依同法第159條之1第2項得為證據。
四、後列非供述證據，均非違法取得之證據，且或係從事業務之
    人於業務上製作之證明文書、記錄文書，核無顯不可信情況
    ，故依同法第158條之4反面解釋、第159條之4第2款得為證
    據。
貳、實體部分：
一、訊據被告張銘煌固坦承有於前揭時間，駕車行經該處並撞擊
    告訴人機車之事實，惟矢口否認有何過失傷害犯行，辯稱：
    當時北往南方向是綠燈，伊係綠燈直行，告訴人行車方向應
    為紅燈，係告訴人撞上伊云云。然查：
（一）上揭事實，業據證人即告訴人楊耀凱於警訊時證稱：「我
      於99年7月30日19時20分許，當時駕駛車號CW-73大型重機
      車，從北安路東往西方向過圓山涵洞要上新生高架橋，準
      備經過中山北路口時，對方張銘煌駕駛自小客車CU-2998
      從中山北路4段北往南直走往臺北車站方向，從我所騎乘
      大型重機車右前方撞擊，然後我就跌倒受傷。當時號誌我
      剛綠燈起步，對方已經紅燈。當時天氣在下雨。當時我右
      方有大柱子擋住我，所以我沒看見他車子過來，我來不及
      剎車。我車重加我約300公斤，我被撞彈飛出去約3至4公
      尺，對方速度很快，我覺得他沒有剎車。... 我腳踝挫傷
      、膝挫傷、肩部挫傷、大腿挫傷，頭部損傷（頭暈）。」
      等語（參偵查卷第6頁）綦詳，核與證人陳麗香迭於警詢
      及本院審理時（具結）證稱：「當時我駕駛自小客車正於
      中山北路、新生高架橋東往西處停等紅綠燈時，綠燈一亮
      時我的右側CW-73號重型機車就起步通過路口，竟遭到1輛
      沿中山北路由北向南行駛之CU-2998號自小客車因闖紅燈
      而發生事故，致機車騎士當場摔倒有受傷。我與CW-73 號
      重型機車一起在路口等候號誌約1分鐘左右。我能確定係
      綠燈亮時CW-73號重型機車才起步。」、「99年7月29日晚
      上7點20分左右，我有駕駛自用小客車經過臺北市○○○
      路新生高架橋交會處。當時有看到一部自用小客車跟一部
      機車發生碰撞的情形，當時我跟重機車騎士併排在隧道轉
      彎進來的地方，即圓山有一個隧道，我們等紅綠燈，我是
      從北安路過來，到了中山路口，要上新生高架橋的方向走
      ，當時我在中山北路要上新生高架橋的路口要等紅綠燈。
      我的方向變成綠燈時，我跟重機車騎士併排，他在我的右
      邊。他跟我一樣要上新生高架橋，我就先讓重機車騎士先
      行，他就被撞飛了，是被從士林即右邊過來的自用小客車
      撞到，撞擊的地點是在剛過紅綠燈路口的地方。我當時那
      邊看不到另外一個方向的燈號，但我確定我的方向是綠燈
      。機車被撞及的點距離路口停止線就在我的車子前面約2
      公尺處被撞擊。我確定機車是直行時被撞飛，被撞的太突
      然，被害人整個人車都飛了，被撞擊的點是在何處我不清
      楚，我當時只想到他人會不會怎麼樣。兩車發生撞擊時，
      我的車子有過停止線一點點，我就馬上踩煞車。」等語（
      參偵查卷第9頁及本院99年12月27日審判筆錄第2至3頁）
      相符，並有臺北市政府警察局交通警察大隊道路交通事故
      初步分析研判表、道路交通現場圖、補充資料表、交通事
      故談話紀錄表、道路交通事故調查報告表、照片33張與告
      訴人之馬偕紀念醫院（臺北院區）驗傷診斷證明書1紙等
      附卷可資佐證。至被告所辯伊係綠燈執行，告訴人係闖紅
      燈一節，查與證人陳麗香前揭於警詢及本院審理時（具結
      所證本件事故發生時，告訴人行車方向之管制燈號確為綠
      燈等語不合，且證人陳麗香亦證稱其與告訴人於中山北路
      要上新生高架橋之路口等待紅綠燈約1分鐘左右，待綠燈
      後，始讓告訴人先行，自己所駕之車輛亦已過停止線，衡
      諸常情，則若告訴人為闖紅燈，則證人亦為闖紅燈，足見
      被告所辯顯與事理不符，不足採信。
（二）按汽車行駛至交岔路口，其行進、轉彎，應遵守燈光號誌
      或交通指揮人員之指揮；又汽車行駛時，駕駛人應注意車
      前狀況及兩車併行之間隔，並隨時採取必要之安全措施。
      道路交通安全規則第102條第1項第1款前段、第94條第3項
      分別定有明文。經查：被告為汽車駕駛人，於上揭時、地
      駕駛上開自用小客車行經上開交岔路口時，自應遵守前揭
      道路交通安全規則之規定，應遵守燈光號誌，且應注意車
      前狀況，隨時採取必要之安全措施，而本件交通事故發生
      時，雖其所行經之柏油路面濕潤，然係日間自然光線、天
      氣晴，路面無缺陷、無障礙物，視距良好、行車管制號誌
      動作正常，亦無不能注意之情事，竟疏未注意，違反前揭
      規定，貿然闖越紅燈，且疏未注意車前狀況，致其所駕駛
      之上開自用小客車與告訴人楊耀凱所騎乘之上開重型機車
      機車發生擦撞，使告訴人因此受有前揭傷害，被告行為顯
      有過失。再者，告訴人所受之傷害係因本件交通事故所致
      ，被告之過失行為與告訴人之傷害結果間，具有相當因果
      關係甚明，被告自應就其過失行為負責。從而，本件事證
      明確，被告業務過失傷害犯行，洵堪認定，應予依法論處
      。
二、核被告所為，係犯刑法第284條第1項前段之過失傷害罪。爰
    審酌本件交通事故之發生，全係肇因於被告之過失，告訴人
    對本件交通事故之發生並無過失，及告訴人所受之傷害情形
    、被告迄今尚未與告訴人達成民事和解，賠償告訴人所受損
    害、所生危害及犯後飾詞狡辯，否認犯行之態度等一切情狀
    ，量處如主文所示之刑，並諭知易科罰金之折算標準。
參、據上論斷，應依刑事訴訟法第299條第1項前段，刑法第284
    條第1項前段、第41條第1項前段，刑法施行法第1條之1，判
    決如主文。
本案經檢察官林淑玲到庭執行職務。
中    華    民    國    99    年    12    月    31    日
                  刑事第十二庭  法  官  曾正龍
上正本證明與原本無異。
如不服本判決應於收受送達後10日內向本院提出上訴書狀，並應
敘述具體理由；其未敘述上訴理由者，應於上訴期間屆滿後20日
內向本院補提理由書（均須按他造當事人之人數附繕本）「切勿
逕送上級法院」。告訴人或被害人如對於本判決不服者，應具備
理由請求檢察官上訴，其上訴期間之計算係以檢察官收受判決正
本之日期為準。
                                書記官  黃馨慧
中    華    民    國    99    年    12    月    31    日
附錄本案論罪科刑法條全文：
中華民國刑法第284條
因過失傷害人者，處6月以下有期徒刑、拘役或5百元以下罰金，
致重傷者，處1年以下有期徒刑、拘役或5百元以下罰金。
從事業務之人，因業務上之過失傷害人者，處1年以下有期徒刑
、拘役或1千元以下罰金，致重傷者，處3年以下有期徒刑、拘役
或2千元以下罰金。

司法院資訊處製作；財團法人民間司法改革基金會備份。
